【裁判字號】    98,交簡上,51
【裁判日期】    980423
【裁判案由】    過失傷害
【裁判全文】
臺灣桃園地方法院刑事判決            98年度交簡上字第51號
上  訴  人  臺灣桃園地方法院檢察署檢察官
被      告  甲○○
上列上訴人因被告所犯過失傷害案件，不服本院簡易庭97年度桃
交桃簡字第2988號，中華民國97年12月31日第一審簡易判決（聲
請簡易判決處刑書案號：臺灣桃園地方法院檢察署97年度偵字第
2239號）提起上訴，本院判決如下︰
    主  文
上訴駁回。
緩刑貳年。
    事  實
一、甲○○於民國96年10月20日下午4 時許，在桃園縣平鎮市○
    ○路某工地飲酒（所涉公共危險罪嫌部分，由檢察官另為不
    起訴處分確定），仍於飲酒結束後，無照駕駛車牌號碼CE-8
    183 號自小貨車，沿同上縣大溪鎮○○路由大溪往三峽方向
    行駛，於同日晚上6 時30分許，行經信義路442 號前無號誌
    之交岔路口左轉往月眉里方向之產業道路行駛，本應注意汽
    車行駛時，駕駛人應注意車前狀況，並隨時採取必要之安全
    措施，又汽車行駛至無號誌之交岔路口，轉彎車應暫停讓直
    行車先行，而依當時天候晴、夜間有照明、道路乾燥無缺陷
    且視距良好，並無不能注意之情事，竟疏未注意車前狀況，
    亦未暫停讓直行車先行，貿然左轉，適對向車道有乙○○無
    照騎乘車牌號碼8F E-237號重型機車，沿大溪鎮○○路由三
    峽往大溪方向直行而來，於行經上開交岔路口，亦疏未注意
    車前有甲○○駕駛上開自小貨車左轉至其車道之狀況，亦貿
    然前行，致2 車均因閃避不及，乙○○之機車車頭處與甲○
    ○之自小貨車右前車輪及葉子板處發生碰撞，乙○○隨即人
    車倒地，因此受有右側股骨骨折之傷害，嗣經警據報趕抵現
    場處理，當場測得甲○○吐氣所含酒精濃度為每公升0.17毫
    克，甲○○於肇事後，於有偵查犯罪職權之機關尚不知何人
    為肇事者前，向前往現場處理之員警坦承肇事而接受裁判。
二、案經乙○○訴由桃園縣政府警察局大溪分局報告臺灣桃園地
    方法院檢察署檢察官偵查後聲請以簡易判決處刑。
    理    由
壹、程序部分：
一、按被告以外之人於審判外之言詞或書面陳述，除法律有規定
    者外，不得作為證據，刑事訴訟法第159 條第1 項固定有明
    文。然被告以外之人於偵查中向檢察官所為之陳述，除顯有
    不可信之情況外，得為證據；被告以外之人於審判外之陳述
    ，雖不符同法第159 條之1 至之4 之規定，而經當事人於審
    判程序同意作為證據，法院審酌該言詞陳述或書面陳述作成
    時之情況，認為適當者，亦得為證據；又當事人、代理人或
    辯護人於法院調查證據時，知有第159 條第1 項不得為證據
    之情形，而未於言詞辯論終結前聲明異議者，視為有前項之
    同意，同法第159 條之1 第2 項、第159 條之5 亦分別定有
    明文。又刑事訴訟法第159 條之5 的立法意旨在於傳聞證據
    未經當事人之反對詰問予以核實，原則上先予排除。惟若當
    事人已放棄反對詰問權，於審判程序中表明同意該等傳聞證
    據可作為證據；或於言詞辯論終結前未聲明異議，基於尊重
    當事人對傳聞證據之處分權，及證據資料愈豐富，愈有助於
    真實發見之理念，上開傳聞證據亦均得資為證據。經查：告
    訴人乙○○於警詢及偵查中所為之陳述，固均係審判外之陳
    述而屬傳聞證據，惟被告甲○○就上開審判外之陳述，於本
    院審理中，知有該項證據，均未曾於言詞辯論終結前聲明異
    議，並表示同意作為本案證據，依前揭規定說明，自有證據
    能力。
二、另本件認定事實所引用之卷內其餘卷證資料，並無證據證明
    係公務員違背法定程序所取得，被告於審判程序中復未於言
    詞辯論終結前表示異議，且卷內之文書證據，亦無刑事訴訟
    法第159 條之4 之顯有不可信之情況與不得作為證據之情形
    ，則依刑事訴訟法第159 條之5 之規定，本件認定事實所引
    用之所有文書證據，均有證據能力，合先敘明。
貳、實體部分：
一、上開犯罪事實，業據被告甲○○迭於本院審理中坦認不諱，
    並有告訴人乙○○於警詢及偵查中指訴歷歷，且有警製道路
    交通事故現場圖、道路交通事故調查報告表(一)、(二)各1 份、
    現場暨車損照片13張附卷足稽。又告訴人乙○○因本件車禍
    受有右側股骨骨折之傷害，此有國軍桃園總醫院附設民眾診
    療服務處診斷證明書1 份在卷可憑。
二、按汽車行駛時，駕駛人應注意車前狀況，並隨時採取必要之
    安全措施，又汽車行至無號誌之交岔路口，轉彎車應暫停讓
    直行車先行，道路交通安全規則第94條第3 項、第102 條第
    1 項第2 款規定甚明。被告甲○○駕駛上開車輛，於前揭時
    、地，行經上開肇事路段，依法即負有上項注意義務，再觀
    諸卷附道路交通事故調查報告表(一)、(二)所示，肇事路段係無
    號誌之交岔路口，而當時天候晴、夜間有照明、道路無缺陷
    且視距良好，並無不能注意之情事存在，竟疏未注意前開行
    車規定，未注意車前狀況，且其係轉彎車未暫停讓直行車先
    行，貿然左轉，致生本件車禍，其有過失甚明。而告訴人乙
    ○○無照駕車，已違規定，且其騎乘前開重型機車，沿上開
    路段行駛，亦應注意車前狀況，並隨時採取必要之安全措施
    ，而依當時天候、路況、視距情形均稱良好，亦如前述，尚
    無使之不能注意情事，竟疏未注意車前有被告車輛由對向車
    道左轉至其車道之狀況，未隨時採取必要之安全措施，因而
    肇事，自屬與有過失，惟仍無解於被告罪責之成立。又告訴
    人乙○○係因本件車禍受有前述傷害，告訴人之傷害結果與
    被告之過失行為間顯有相當因果關係，被告自應負過失傷害
    之責。綜上所述，本件事證已臻明確，被告過失犯行洵堪認
    定，應依法論科。
三、核被告甲○○所為，係犯刑法第284 條第1 項前段之過失傷
    害罪。被告肇事後，於警員據報前往醫院處理，尚不知孰為
    犯罪人時，向員警當場承認為肇事人，而接受裁判，有卷附
    桃園縣政府警察局道路交通事故肇事人自首情形紀錄表附卷
    可憑（見本院97年度桃交簡字第2988號卷第13頁），被告對
    於未發覺之犯罪自首而接受裁判，符合自首要件，爰依刑法
    第62條前段規定減輕其刑。次按汽車駕駛人無駕駛執照駕車
    或酒醉駕車，因而致人受傷，依法應負刑事責任者，加重其
    刑至二分之一，道路交通管理處罰條例第86條第1 項定有明
    文，查被告係無照駕車，有卷附道路交通事故調查報告表(二)
    乙紙存卷可憑；又被告於上述時地飲酒後駕車嗣與告訴人車
    輛發生碰撞，經警當場測得其酒精濃度為每公升0.17毫克，
    有酒精濃度測定單在卷可稽，並為被告於警詢時所述明，而
    被告經警當場對其觀察結果，其身體前後或左右搖擺不定，
    用手臂來保持平衡項目及無法閉上雙眼或以食尖觸碰到鼻尖
    以其他指頭處碰鼻尖等項目均不合格，命被告作平衡動作亦
    呈腳部不穩狀態，亦有卷附桃園縣政府警察局汽車駕駛人酒
    後生理協調平衡檢測紀錄卡、刑法第一百八十五條之三案件
    觀察紀錄表可稽，參以被告飲酒後駕車未幾即與告訴人機車
    發生碰撞，足見被告已因飲酒致其判斷力、體能、精神協調
    、反應、理解能力等均受到相當程度之影響而減退，是其有
    無駕駛執照駕車及酒醉駕車肇事因而致告訴人乙○○受有前
    述傷害，依法應負刑事責任之情形，應依道路交通管理處罰
    條例第86條第1 項規定加重其刑，並先加重而後減輕之。原
    審以被告事證明確，援引刑事訴訟法第449 條第1 項前段，
    道路交通管理處罰條例第86條第1 項，刑法第284 條第1項
    前段、第62條前段、第41條第1 項前段，刑法施行法第1條
    之1 第1 項、第2 項前段，判處被告有期徒刑3 月，如易科
    罰金，以新臺幣1 千元折算1 日，經核認事用法均無違誤，
    量刑亦屬妥適，應予維持。按法官於有罪判決如何量處罪刑
    ，甚或是否宣告緩刑，均為實體法賦予審理法官裁量之刑罰
    權事項，法官行使此項裁量權，自得依據個案情節，參酌刑
    法第57條所定各款犯罪情狀之規定，於法定刑度內量處被告
    罪刑；除有逾越該罪法定刑或法定要件，或未能符合法規範
    體系及目的，或未遵守一般經驗及論理法則，或顯然逾越裁
    量，或濫用裁量等違法情事之外，自不得任意指摘其量刑違
    法，最高法院對此並著有80年臺非字第473 號、75年臺上字
    第7033號、72年臺上字第6696號、72年臺上字第3647號等判
    例可資參照。準此，法官量刑，如非有上揭明顯違法之情事
    ，自不得擅加指摘其違法或不當。檢察官雖經告訴人乙○○
    之請求，認被告飲酒後無照駕駛與告訴人發生車禍，致告訴
    人受傷，且犯後未予聞問，認原審量刑顯然過輕等情，而提
    起本件上訴，惟本件原審審酌被告就本件車禍之過失程度與
    被害人過失程度、及被害人所受之傷勢併造成之身心痛苦，
    兼衡被告之生活狀況、智識程度，犯後坦認犯行之態度等一
    切情狀，量處被告有期徒刑3 月，並諭知易科罰金之折算標
    準，顯已就檢察官上訴理由所指摘之事項詳予審酌，並無不
    合，量刑亦甚妥適。是故，檢察官上訴意旨指稱原審量刑過
    輕及被告上訴表示原審量刑過重云云，要無可採，本件上訴
    為無理由，應予駁回。末查，被告前曾於90年間因傷害案件
    ，經本院以90年度易字第1888號判處有期徒刑4 月，經其上
    訴至臺灣高等法院，臺灣高等法院以91年上易字第523 號駁
    回上訴確定，其於91年7 月30日易科罰金執行完畢，其前受
    有期徒刑以上刑之宣告，執行完畢後，5 年以內未曾受有期
    徒刑以上刑之宣告，有臺灣高等法院被告前案紀錄表附卷可
    稽，其僅因一時失慮，致罹刑典，惟已於上訴後坦承犯行，
    並已與被害人達成和解並願賠償被害人所受損害等情，有調
    解筆錄及本院辦理刑事案件電話紀錄查詢表可參，堪認其經
    此次科刑教訓後，應知所警惕，信無再犯之虞，是本院認為
    前開對其宣告之刑，以暫不執行為適當，爰依刑法第74條第
    1 項第2 款之規定，併予宣告緩刑2 年，以啟自新。
據上論斷，應依刑事訴訟法第455 條之1 第1 項、第3 項、第36
8 條、第373 條，刑法第74條第1 項第2 款，判決如主文。
本案經檢察官翁偉玲到庭執行職務。
中    華    民    國    98    年    4     月    23    日
                  刑事第七庭審判長法  官   蕭世昌
                                  法  官   蔡羽玄
                                  法  官   連雅婷
以上正本證明與原本無異
本判決不得上訴。
                                  書記官   張尹嫚
中    華    民    國    98    年    4     月    23    日


司法院資訊處製作；財團法人民間司法改革基金會備份。
